臺灣嘉義地方法院民事裁定  
111年度監宣字第22號
聲  請  人  嘉義縣政府

法定代理人  翁章梁    


相  對  人  郭德祥    

關  係  人  郭秀娟    

            嘉義縣社會局

上列當事人間聲請監護宣告事件，本院裁定如下：    
    主  文
一、宣告郭德祥（男，民國00年0月0日生，身分證統一編號：Z0
    00000000號）為受監護宣告之人。
二、選定嘉義縣政府縣長（現任縣長翁章梁）為受監護宣告之人
    郭德祥之監護人。
三、指定嘉義縣社會局或其指派之人為會同開具財產清冊之人。
四、聲請費用由受監護宣告之人郭德祥負擔。    
    理  由
一、聲請意旨略以：相對人自民國100年9月21日因混亂型思覺失
    調入住衛生福利部草屯療養院至今，已不能處理事務，爰依
    法聲請對相對人為監護宣告，並選定適當人選為監護人、會
    同開具財產清冊之人等語。
二、對於因精神障礙或其他心智缺陷，致不能為意思表示或受意
    思表示，或不能辨識其意思表示之效果者，法院得因本人、
    配偶、四親等內之親屬、最近一年有同居事實之其他親屬、
    檢察官、主管機關、社會福利機構、輔助人、意定監護受任
    人或其他利害關係人之聲請，為監護之宣告，民法第14條第
    1項定有明文。
三、經查，聲請人主張之前揭事實，已據其提出戶籍謄本、衛生
    福利部草屯療養院診斷證明書、中華民國身心障礙證明影本
    、個案報告、嘉義縣社會局日安布袋社會福利服務中心親屬
    協談會議記錄暨相關資料等件為憑；又經本院囑託臺灣南投
    地方法院（下稱南投地院）審驗相對人之精神及心智狀況，
    相對人對於問題大部分均回答正確等情，此有南投地院111
    年3月22日訊問筆錄附卷可稽；並參酌衛生福利部草屯療養
    院精神科醫師陳佩琳所為之精神鑑定報告書略以：依據美國
    精神疾病診斷與統計手冊第五版的診斷準則，相對人之精神
    科診斷為思覺失調症，相對人的認知功能與語言能力在病後
    逐漸退化，言語表達被動，僅能回應簡單的提問，現實感差
    ，難以聽從指令，金錢使用方面，相對人對於自身財務狀況
    缺乏概念，也不會主動索討金錢，於病房內欠缺生活用品時
    可向工作人員表達，但對於物品價格、自身財務狀況缺乏概
    念，生活用品購買多由工作人員代為處理，金錢使用與財務
    處理顯有困難，在生活安排、相關福利事項、醫療重大決策
    上亦缺乏自主能力，需照顧者完全支援，綜合以上所述相對
    人之過去生活史、疾病史、身體檢查、精神狀態檢查及心理
    評估結果，認為相對人因上述精神障礙與心智缺陷，致不能
    為意思表示或受意思表示，或不能辨識其意思表示之效果，
    此外，相對人因疾病導致認知功能退化，經說明之後仍無法
    了解監護或輔助宣告之涵義，難以表達對於監護或輔助宣告
    之意見，對於家中手足的具體狀況亦缺乏了解，法院應依其
    最佳利益選擇適當之監護人等語。綜上，堪認相對人確因精
    神障礙與心智缺陷，致不能為意思表示或受意思表示，或不
    能辨識其意思表示效果等情為真，故本件聲請為有理由，爰
    依上揭規定，宣告相對人為受監護宣告之人。
四、受監護宣告之人應置監護人。法院為監護之宣告時，應依職
    權就配偶、四親等內之親屬、最近一年有同居事實之其他親
    屬、主管機關、社會福利機構或其他適當之人選定一人或數
    人為監護人，並同時指定會同開具財產清冊之人。法院選定
    監護人時，應依受監護宣告之人之最佳利益，優先考量受監
    護宣告之人之意見，審酌一切情狀，並注意下列事項：㈠受
    監護宣告之人之身心狀態與生活及財產狀況。㈡受監護宣告
    之人與其配偶、子女或其他共同生活之人間之情感狀況。㈢
    監護人之職業、經歷、意見及其與受監護宣告之人之利害關
    係。㈣法人為監護人時，其事業之種類與內容，法人及其代
    表人與受監護宣告之人之利害關係。民法第1110條、第1111
    條第1項及第1111條之1分別定有明文。
五、本件相對人既經為監護之宣告，已如上述，自應依上開規定
    ，為其選定監護人及指定會同開具財產清冊之人。經查：
（一）相對人已離婚，育有1名女兒，父母均已過世，最近親屬
      僅餘1名姊姊，依卷附個案報告、親屬協談會議記錄所載
      略以：相對人原於嘉義聖馬爾定醫院住院約7年，因案兄
      年邁擔心日後照顧，申請公費養護床安置，於100年9月21
      日由案兄陪同帶至草屯療養院住院治療，案兄102年過世
      後，由案大嫂協助，自109年5月11日聯繫案大嫂，案大嫂
      表示年邁且身體狀況不佳，且案兄已過世多年，與相對人
      無血緣關係，已無責任而拒絕再處理相對人事宜，且表示
      案大姊已過世多年，案二姊應已過世，已無親屬可協助，
      相對人每月領取養護床零用金，郵局存摺及印章由草屯療
      養院保管，透過許多方式協尋及取得關係人郭秀娟之相關
      訊息，然皆未果等語。
（二）經本院依職權函詢關係人即相對人之女郭秀娟就相對人已
      達受監護宣告之程度，其是否願意擔任監護人，迄至本件
      裁定前，其仍未函覆，亦有本院函文、送達回證、收文資
      料查詢、收狀資料查詢各1份在卷可為參考（見本院卷第1
      21至127頁）。
（三）經函請嘉義縣政府、嘉義縣社會局是否擔任監護人及會同
      開具財產清冊之人表示意見，嘉義縣政府以111年3月3日
      府授社婦女字第1110047530號函覆略以：相對人尚有一等
      直系血親，建請由長女擔任監護人，倘貴院經調查長女無
      法勝任監護職務，又無其他適任人選，為保障相對人最佳
      權益，同意擔任監護人等語（見本院卷第73頁）。
（四）綜上，審酌相對人之家屬關係疏離，若強令由家屬擔任相
      對人之監護人，日後遇有醫療決策或日常事務急需處理時
      ，恐延宕時間，而損及相對人之利益，考量相對人設籍於
      嘉義縣，且為身心障礙者，本院認由嘉義縣政府縣長任監
      護人，最能符合相對人之最佳利益，爰選定嘉義縣政府擔
      任相對人之監護人，另審酌嘉義縣社會局長期經辦各項社
      會福利業務，經驗豐富，並有眾多學有專精之社會工作人
      員從事該局業務，認由其擔任會同開具財產清冊之人，應
      屬適當，故指定嘉義縣社會局擔任會同開其財產清冊之人
      。
六、依民法第1113條準用同法第1099條、第1099條之1規定，於
    監護開始時，監護人嘉義縣政府縣長對於受監護宣告人即相
    對人之財產，應會同嘉義縣社會局或其指派之人於2個月內
    開具財產清冊，並陳報法院，於此之前僅得對受監護人財產
    為必要之管理，併此指明。
七、依家事事件法第164條第2項，裁定如主文。
中　　華　　民　　國　　111 　年　　6 　　月　　1 　　日
                   家事庭     法  官　王昌國     
以上正本係照原本作成。
如對本裁定抗告須於裁定送達後10日內向本院提出抗告狀。
中　　華　　民　　國　　111 　年　　6 　　月　　1 　　日
                              書記官  陳喬琳